最　高　行　政　法　院　裁　定
                                     100年度裁字第2592號
再 審原 告  祭祀公業江東峰
                          原設：臺中市南屯區向上南路1段2
                                88號
　　　　　　　　　　　　　現設：臺中市南屯區水碓巷10號
代　表　人　江慶州
再 審被 告  財政部臺灣省中區國稅局
代　表　人　鄭義和
上列當事人間營業稅事件，再審原告對於中華民國94年12月15日
本院94年度判字第1945號確定判決，提起再審之訴，本院裁定如
下：
　　主  文
再審之訴駁回。
再審訴訟費用由再審原告負擔。
　　理  由
一、再審原告之代表人原為江義郎；嗣變更為江德聰，代表再審
    原告提起本件再審之訴；後又變更為江慶州，並具狀聲明承
    受訴訟，核無不合，應予准許，合先敘明。
二、再審原告未依規定申請營業登記，自民國（下同）84年3月
    11日起至90年12月31日止經營租賃業銷售額合計新臺幣（下
    同）28,345,779元（含稅），經原處分機關臺中市稅捐稽徵
    處所屬黎明分處查獲，核定補徵營業稅額1,349,799元，並
    按所漏稅額1,349,799元處2倍罰鍰2,699,500元（計至百元
    止，以下同）。再審原告不服，申經復查追減營業稅額83,0
    91元及罰鍰166,100元，變更核定2,533,400元，再審原告仍
    表不服，提起訴願亦遭駁回，遂提起行政訴訟，經臺中高等
    行政法院93年度訴字第125號判決（下稱前程序原審判決）
    駁回再審原告之訴，再審原告不服，提起上訴，經本院以94
    年度判字第1945號判決（下稱原確定判決）駁回上訴而告確
    定。再審原告仍不服，向本院提起再審之訴。
三、再審原告起訴主張略以：本件經本院於94年12月15日以94年
    度判字第1945號終局判決駁回再審原告前程序之上訴後，以
    迄再審原告因宗祠遷建過程中，經99年11月派下員臨時大會
    時，本件交由派下員將檔案詳細研究，何以被核定應課徵營
    業稅及裁罰，乃發現原確定判決違憲違法，爰依行政訴訟法
    第276條規定之5年期間內提起本件再審之訴，請求撤銷原確
    定判決、前程序原審判決、訴願決定、復查決定及原處分等
    語。
四、本院查：
（一）按「有下列各款情形之一者，得以再審之訴對於確定終局
      判決聲明不服。但當事人已依上訴主張其事由或知其事由
      而不為主張者，不在此限：一適用法規顯有錯誤者。」「
      （第1項）再審之訴應於三十日之不變期間內提起。（第2
      項）前項期間自判決確定時起算，判決於送達前確定者，
      自送達時起算；其再審之理由發生或知悉在後者，均自知
      悉時起算。（第3項）．．．。（第4項）再審之訴自判決
      確定時起，如已逾五年者，不得提起。．．．。」為行政
      訴訟法第273條第1項第1款及第276條第1項、第2項、第4
      項前段所明定。次按「依民事訴訟法第496條第1項第1款
      之事由（按：即前揭行政訴訟法第273條第1項第1款『適
      用法規顯有錯誤者』）而提起再審之訴者，並無行政訴訟
      法第25條第2項（按：即58年11月5日修正公布條文）但書
      之適用，良以原判決適用法規有無錯誤，其事由於判決效
      力發生之時，即已存在，而當事人於收受判決之送達時，
      即已知悉，自不生發生在後或知悉在後之問題。」本院61
      年裁字第23號著有判例可稽。申言之，行政訴訟法第273
      條第1項第1款所謂適用法規顯有錯誤，係指確定判決違背
      法規或現存判例解釋者而言（本院97年判字第360號、第
      395號判例參照），故當事人自收受判決正本之送達時，
      即可知悉，當不能影響前開關於30日期間之起算。
（二）再審原告提起本件再審之訴，雖未載明據以提起再審之訴
      之條文，惟其再審之訴狀已表明原確定判決「違憲違法」
      之旨，顯係依據前開行政訴訟法第273條第1項第1款「適
      用法規顯有錯誤者」規定，提起本件再審之訴，則揆諸上
      揭說明，其再審之訴之期間，應自判決確定時（判決於送
      達前確定者，自送達時）30日之不變期間內提起，始為適
      法。查原確定判決係於94年12月18日送達再審原告前上訴
      審程序之訴訟代理人林政德律師，有送達證書附於該案卷
      足憑，再審之不變期間，自判決送達之翌日，扣除在途期
      間7日，算至95年1月24日（星期二）即告屆滿。再審原告
      遲至99年12月1日始提起本件再審之訴，顯已逾期，其再
      審之訴自非合法，應予駁回。
五、據上論結，本件再審之訴為不合法，依行政訴訟法第278條
    第1項、第104條、民事訴訟法第95條、第78條，裁定如主文
    。
中　　華　　民　　國　　100　 年　　10　　月　　27　　日
                    最高行政法院第四庭
                        審判長法官　藍　獻　林
                              法官　廖　宏　明
                              法官　林　文　舟
                              法官　胡　國　棟
                              法官　林　玫　君

以  上  正  本  證  明  與  原  本  無  異
中　　華　　民　　國　　100　 年　　10　　月　　27　　日
　　　　　　　　　　　　　　　書記官　阮　思　瑩